臺灣板橋地方法院民事裁定　　　　　　　100年度訴字第385號
原　　　告　洪王雪雲
訴訟代理人　粘舜權律師
　　　　　　鍾欣惠律師
被　　　告　高銓福
訴訟代理人　陳博文律師
上列當事人間請求返還借款事件，原告為訴之追加，本院裁定如
下：
    主  文
原告追加之訴駁回。
訴訟費用由原告負擔。
    理  由
一、按民事訴訟法第 255 條第 1 項第 2 款、第 7 款規定：訴
    狀送達後原告不得將原訴變更或追加他訴，但請求之基礎事
    實同一者，或不甚礙被告之防禦及訴訟之終結時，則不在此
    限。其規定意旨在保護被告利益及防止訴訟之延滯。所謂請
    求之基礎事實同一，係追加之訴與原訴之原因事實，有其共
    通性及關聯性，而就原請求所主張之事實及證據資料，於追
    加之訴得加以利用，且無害於他造當事人程序權之保障者，
    始足當之（最高法院 99 年度台抗字第 463 號裁定意旨參
    照）；而是否影響被告防禦及訴訟終結造成程序延宕，則應
    視具體訴訟進行情形而定。
二、本件原告於民國 100 年 1 月 14 日基於借貸契約對被告提
    起返還借款之訴，經本院以 100 年度訴字第 385 號受理後
    ，於3月30日、4月27日、5月18日及6月24日，先後四次行言
    詞辯論，原告於最後言詞辯論期日100年7 月15日追加不當
    得利法律關係為備位請求，訴請被告返還260萬5,000元，此
    業經被告當庭以言詞表示不同意上開追加備位之訴（見本院
    卷第102頁）。本件原告起訴主張之基本事實為兩造間存有
    消費借貸關係，然追加之基礎事實為兩造間並無消費借貸或
    有無他契約關係而不成立等事實，致使原告將金錢匯入被告
    戶頭內，是否因此使被告無法律上原因而受有原告給付之金
    錢利益而致原告受有損害。上開起訴部分與追加部分所請求
    之內容非屬同一且所涉之事實均不相同，又本件原訴之辯論
    ，已去成熟不遠，原訴所使用之訴訟資料於追加之備位之訴
    可利用部分極微，勢必使被告另行防禦準備，本院亦須另行
    調查證據始能得知被告是否有不當得利及其金額為何，實難
    謂請求之基礎事實同一，此追加之備位請求顯然有害於被告
    程序權之保障，亦對訴訟之終結將有延滯，是原告執此主張
    ，洵不足採。原告依民事訴訟法第255條第1項第2、7款之規
    定，追加不當得利法律關係為備位請求，為不合法，自不應
    准許。
三、依民事訴訟法第249條第1項第6款，第95條，第78 條裁定如
    主文。
中    華    民    國  100    年    7    月      29   日
                  民事第一庭    法  官  黎文德
以上正本係照原本作成
如對本裁定抗告須於裁定送達後10日內向本院提出抗告狀，並應
繳納抗告費新台幣1,000元整。
中    華    民    國  100    年    7    月      29    日
                                書記官  呂昆